【裁判字號】    99,台上,5123
【裁判日期】    990812
【裁判案由】    違反毒品危害防制條例等罪
【裁判全文】
最高法院刑事判決            九十九年度台上字第五一二三號
上  訴  人  台灣高等法院檢察署檢察官
上  訴  人
即  被  告  甲○○
選任辯護人  翁偉傑律師
上列上訴人等因被告違反毒品危害防制條例等罪案件，不服台灣
高等法院中華民國九十九年五月十九日第二審判決（九十九年度
上訴字第八五二號，起訴案號：台灣桃園地方法院檢察署九十七
年度偵字第二一二六六、二四六四八號、九十八年度偵字第五九
九號），提起上訴，本院判決如下：
    主  文
原判決關於販賣第一級毒品予莊志豪部分撤銷，發回台灣高等法
院。
其他上訴駁回。
    理  由
一、撤銷發回〔即原判決關於販賣第一級毒品予莊志豪（有罪）
〕部分：
本件原判決關於販賣第一級毒品予莊志豪部分，撤銷第一審之科
刑判決，改判仍論處上訴人即被告甲○○（下稱被告）販賣第一
級毒品罪刑（處有期徒刑十五年二月，並為相關從刑之宣告）；
固非無見。
惟查：（一）施用毒品者所稱毒品係向某人購買之供述，須補強
證據以擔保其供述之真實性；蓋施用毒品者供出毒品來源，因而
查獲其他正犯或共犯者，毒品危害防制條例設有減輕其刑之規定
，其有為偵查機關誘導或為邀輕典而為不實陳述之可能，是其供
述之真實性自易使一般人產生合理之懷疑。又此所謂之補強證據
，必須與施用毒品者關於相關毒品交易之供述，具有相當程度之
關連性，且足使一般人對於施用毒品者之供述無合理之懷疑存在
，而得確信其為真實者，始足當之。原判決認定被告販賣第一級
毒品海洛因予莊志豪，於理由欄說明係以證人莊志豪於警詢及偵
查中所述：彼施用之海洛因，係於民國九十七年八月間，透過「
阿文」向被告所購買等語為主要依據（見原判決正本第二至五頁
理由欄貳甲之一(一)）；並援引員警於九十七年九月二十九日（原
判決正本第一頁倒數第七行誤繕為「九十七年八月間某日」，被
告販賣海洛因予莊志豪之「同日」）下午五時三十五分許，在被
告住處扣得之海洛因三包（被告持有第一級毒品部分，業由第一
審判處被告有期徒刑六月，被告提起第二審上訴後，經撤回該部
分之第二審上訴而確定）、葡萄糖一包、電子磅秤一台、提撥器
一支及分裝袋六只（以下合稱為「海洛因等物品」），作為莊志
豪上開供述之補強證據（見原判決正本第九頁理由欄貳甲之一(三)
）。但上開扣得海洛因等物品之時間，與莊志豪所述彼向被告購
買海洛因之時間，相距一月之久，客觀上是否足認其間具有相當
程度之關連性，尚非無疑。原判決對此未予說明，遽引為莊志豪
不利於被告供述之佐證，進而認定被告販賣海洛因予莊志豪，自
有理由不備之違誤。（二）如上所述，原判決係將員警於九十七
年九月二十九日，自被告住處扣得之海洛因等物品，作為認定被
告販賣海洛因予莊志豪之證據（見原判決正本第九頁理由欄貳甲
之一(三)）。乃原判決竟未於被告販賣第一級毒品罪刑項下，將扣
得之海洛因宣告沒收銷燬及將分裝袋宣告沒收，已有可議；又於
理由欄貳甲之四另謂：「扣得之葡萄糖、電子磅秤、提撥器，均
非違禁物，且亦無積極證據證明係供被告本件犯罪（販賣海洛因
）或預備犯罪所用之物，爰不為沒收之宣告」（見原判決正本第
十二頁第三至五行及倒數第五至八行），此部分理由欄之前後說
明相互齟齬，併有理由矛盾之違誤。以上或為被告上訴意旨所指
摘，或為本院得依職權調查之事項，應認原判決關於販賣第一級
毒品予莊志豪之有罪部分有撤銷發回更審之原因。另按受徒刑之
執行而有悛悔實據者，無期徒刑逾二十五年，由監獄報請法務部
，得許假釋出獄，刑法第七十七條第一項定有明文；是受無期徒
刑之宣告者，依法並無「應與社會永久隔絕」之情形。原判決援
引刑法第五十九條酌減被告之刑，於理由欄說明「被告販賣毒品
…與其他販毒集團相較…其惡性尚非重大不赦，若處被告以毒品
危害防制條例第四條第一項所規定之法定最低本刑無期徒刑，認
『應與社會永久隔絕』，仍嫌過重，實屬情輕法重……」（見原
判決正本第十一頁理由欄貳甲之三），所為論述顯有未洽。案經
發回，並應注意及之。
二、駁回〔即原判決關於販賣第一、二級毒品予傅保淵（無罪）
〕部分：
按上訴得對於判決之一部為之，未聲明為一部者，視為全部上訴
，刑事訴訟法第三百四十八條第一項定有明文。本件檢察官與被
告不服原判決，分別於九十九年六月一日及同年月四日提起第三
審上訴，其等之上訴狀內俱未聲明僅對於原判決之有罪部分提起
上訴，應視為對於原判決之無罪部分，亦提起上訴，合先敘明。
（一）檢察官上訴部分：
按第三審上訴書狀應敘述上訴之理由，其未敘述者，得於提起上
訴後十日內補提理由書於原審法院；逾上揭期間而於第三審法院
未判決前，仍未提出上訴理由書狀者，第三審法院應以判決駁回
之。此觀刑事訴訟法第三百八十二條第一項前段、第三百九十五
條後段規定甚明。本件檢察官對於原判決之無罪部分提起第三審
上訴，乃於本院判決前，仍未依上揭刑事訴訟法規定提出上訴理
由書狀，應認檢察官對於原判決之無罪部分上訴為不合法，予以
駁回。
（二）被告上訴部分：
按被告之上訴，以受有不利益之判決，為求自己利益起見請求救
濟者，始得為之，要無許其為自己不利益上訴之理。查被告被訴
於九十七年八月十五日，販賣第一級毒品海洛因、第二級毒品安
非他命予傅保淵，涉犯行為時毒品危害防制條例第四條第一項、
第二項罪嫌部分，經原判決維持第一審就各該部分諭知被告均無
罪之判決，駁回檢察官就各該部分在第二審之上訴，則被告對原
判決關於諭知其無罪之各該部分上訴，顯係為自己不利益提起上
訴，自為法所不許，亦予駁回。
據上論結，應依刑事訴訟法第三百九十五條、第三百九十七條、
第四百零一條，判決如主文。
中    華    民    國  九十九  年    八    月    十二  日
                      最高法院刑事第七庭
                          審判長法官  林  永  茂
                                法官  蘇  振  堂
                                法官  林  立  華
                                法官  徐  昌  錦
                                法官  許  錦  印
本件正本證明與原本無異
                                      書  記  官
中    華    民    國  九十九  年    八    月   十六   日
                                                      v

司法院資訊處製作；財團法人民間司法改革基金會備份。
